臺灣苗栗地方法院民事判決　九十一年度訴字第一二三號
　　原　　　告　甲○○
　　　　　　　　乙○○○
　　被　　　告　丙○○
右當事人間請求侵權行為損害賠償事件，本院判決如左：
    主　　　文
被告應給付原告甲○○新台幣壹拾玖萬零柒佰陸拾參元；給付原告乙○○○新台幣肆
拾玖萬壹仟零貳拾陸元，及均自民國九十年七月三十一日起至清償日止按週年利率百
分之五計算之利息。
原告其餘之訴駁回。
訴訟費用由被告負擔五分之一，原告甲○○負擔十五分之四，餘由原告乙○○○負擔
。
    事　　　實
甲、原告方面：
壹、聲明：求為判決被告應給付原告甲○○新台幣（下同）一百九十九萬七千五百零
    二元；給付乙○○○二百三十萬五千四百二十元，及均自起訴狀繕本送達翌日（
    即民國九十年七月三十一日）起至清償日止，按週年利率百分之五計算之利息。
貳、陳述：
一、緣被告於民國八十九年十二月廿六日中午十二時五十分許，駕駛訴外人張靖權所
    有，車牌號碼ＱＥ三二三五號自用小客車搭載被害人即原告之女林洪英，沿苗栗
    縣獅潭鄉台三線由南往北行駛，行經台三一０九公里處二五０公尺處時，原應注
    意該處時速限四十公里，且為彎道、坡路，應減速慢行，作隨時停車之準備，而
    依當時天候晴朗、光線為日間自然光線、路況良好，並無不能注意之情事，竟疏
    於注意，猶貿然以時速六十公里之車速行駛，復未減速而失控衝向對向車道，並
    掉落路旁水溝，造成林洪英頭部外傷、顱腦損傷致顱內出血死亡。又被告因過失
    致人於死案件，業經鈞院刑事庭以九十年度交訴字第四三號判處有期徒刑八月確
    定在案，惟就民事賠償部分，迄未予置理。
二、按因故意或過失，不法侵害他人之權利者，負損害賠償責任，民法第一百八十四
    條第一項定有明文；又不法侵害他人致死者，對於支出醫療費用及增加生活上需
    要之費用或殯葬費之人，亦應負損害賠償責任；被害人對第三人負有法定扶養義
    務者，加害人對於該第三人亦應負損害賠償責任，民法第一百九十二條第一、二
    項亦有明定。本件被告既因過失不法行為，致原告之女林洪英死亡，自應依上開
    規定，負損害賠償責任，茲就賠償範圍分敘如次：
(一)殯葬費支出：原告乙○○○因林洪英死亡，支出殯葬費用新台幣（下同）二十二
    萬三千四百元整，支出救護車費用一千五百元，合計二十二萬四千九百元整。
(二)法定扶養費：
  1.原告甲○○現年七十五歲（十五年四月四日生），依八十七年台灣省男性簡易生
    命表所示平均餘命為八．三四年，如以八十九年度綜合所得稅扶養親屬寬減額十
    一萬一千元計算其每年扶養費用，依霍夫曼計算法一次給付之金額為七十九萬零
    九元（111000×6.874342＋111000×0.714286×0.34＝790009.11564）。而原告
    甲○○原有林意誠、林秋英、林惠英、林洪英四名子女可扶養，林洪英應分擔之
    扶養費為十九萬七千五百零二元（790009／4＝197502.25）。
  2.原告乙○○○現年七十一歲（十九年二月十六日生），依八十七年台灣省女性簡
    易生命表所示平均餘命為一二．八三年，如以八十九年度綜合所得稅扶養親屬寬
    減額十一萬一千元計算其每年扶養費用，依霍夫曼計算法一次給付之金額為一百
    十二萬二千零八十三元（111000×9.590111＋111000×0.625×0.83＝0000000.5
    71）。而原告乙○○○原有林意誠、林秋英、林惠英、林洪英四名子女可扶養，
    林洪英應分擔之扶養費為二十八萬零五百二十元（0000000／4＝280520.75）。
(三)慰撫金：按不法侵害他人致死者，被害人之父、母、子、女及配偶，雖非財產上
    之損害，亦得請求賠償相當之金額，民法第一百九十四條定有明文。本件被害人
    林洪英因被告之行為而死於非命，原告以垂老之年，痛失愛女，晚年頓失生活依
    靠，白髮人送黑髮人，境況至為悲涼，精神上極感痛苦，爰各請求慰撫金為二百
    五十萬元。
    從而，被告應賠償原告甲○○二百六十九萬七千五百零二元，扣除已領取七十萬
    元之強制汽車責任保險金，被告尚應給付一百九十九萬七千五百零二元；被告應
    賠償原告乙○○○三百萬五千四百二十元，扣除已領取七十萬元之強制汽車責任
    保險金，被告尚應給付二百三十萬五千四百二十元，及均自起訴狀繕本送達翌日
    （即九十年七月三十一日）起至清償日止，按週年利率百分之五計算之利息。
參、證據：提出統一發票、收據及戶籍謄本各一件、免用統一發票收據三件為證。
乙、被告方面：
壹、聲明：求為判決駁回原告之訴。
貳、陳述：
    被告對於刑事判決所認定之侵權行為事實，及確因不慎駕車行為肇致被害人林洪
    英死亡等情均不爭執，惟原告請求之金額過高，實無力賠償，又其為國中畢業，
    現在銅鑼工業區內擔任泡棉工人之工作，月薪約二萬一千元，已婚並育有二名子
    女，一名二歲，一名四歲。
丙、本院依職權調閱本院九十年度交訴字第四三號刑事卷宗。
    理　　　由
一、查本件原告主張被告於八十九年十二月廿六日中午十二時五十分許，駕駛訴外人
    張靖權所有，車牌號碼ＱＥ三二三五號自用小客車搭載被害人即原告之女林洪英
    ，沿苗栗縣獅潭鄉台三線由南往北行駛，行經台三一０九公里處二五０公尺處時
    ，原應注意該處時速限四十公里，且為彎道、坡路，應減速慢行，作隨時停車之
    準備，而依當時天候晴朗、光線為日間自然光線、路況良好，並無不能注意之情
    事，竟疏於注意，猶貿然以時速六十公里之車速行駛，復未減速而失控衝向對向
    車道，並掉落路旁水溝，造成林洪英頭部外傷、顱腦損傷致顱內出血死亡，又原
    告各為林洪英之父親及母親之事實，業據其提出與所述相符之統一發票、收據、
    戶籍謄本及免用統一發票收據等件為證，且為被告所不爭執，而被告所涉過失致
    死行為，亦經本院刑事庭以九十年度交訴字第四三號判處有期徒刑八月確定在案
    ，此經本院調取前開刑事卷宗閱明屬實，自堪信原告之主張為實在。
二、按行車速度，依標誌或標線之規定，無標誌或標線者，應依左列規定：一在市區
    道路，時速不得超過五○公里，在郊外道路時速不得超過六○公里。但在未劃設
    車道線或行車分向線之道路，市區時速不得超過三○公里，郊外時速不得超過四
    ○公里。二在設有快慢車道分隔線之慢車道上，時速不得超過四○公里。三行經
    彎道、坡路、狹路、狹橋、隧道、泥濘或積水道路、無號誌之交岔路口、道路修
    理地段或行近工廠、學校、醫院、車站、會堂、娛樂、展覽、競技等公共場所出
    、入口及其他人車擁擠處所，或因雨霧致視線不清或道路發生臨時障礙時，均應
    減速慢行，作隨時停車之準備；汽車在雙向四車道行駛時，應依左列規定：五除
    準備停車或臨時停車外，不得駛出路面邊線或跨越兩條車道行駛。道路交通安全
    規則第九十條前段、第九十三條第一項第一款、第二款、第三款、第九十八條第
    五款分別定有明文。被告駕車自應注意上開道路交通安全規則之規定，及依現場
    相片所示，肇事路段道路開闊而無足以阻斷視覺之物，且依車禍發生時天候晴、
    日間自然光線、路面無缺陷亦無障礙物之道路及限速每小時四十公里等情，有道
    路交通事故調查表、現場照片及勘驗筆錄附於本院九十年度交訴字第四十三號刑
    事卷足稽。而本件車禍經送驗結果，亦認定被告超速駕車失控為肇事原因，此有
    臺灣省竹苗區車輛行車事故鑑定委員會九十年二月十二日竹鑑字第九○○一○四
    號函一紙在卷可憑，堪認被告行經路旁彎道未減速，反而超速，且應注意能注意
    而未注意，失控肇致本件車禍，並因而致林洪英頭部外傷、顱腦損傷致顱內出血
    傷重不治死亡，則被告自難辭其過失之責，而其過失行為與被害人林洪英死亡間
    ，具有相當因果關係，堪以認定。
三、按因故意或過失，不法侵害他人之權利者，負損害賠償責任；又不法侵害他人致
    死者，對於支出醫療費用及增加生活上需要之費用或殯葬費之人，亦應負損害賠
    償責任；再被害人對第三人負有法定扶養義務者，加害人對於該第三人亦應負損
    害賠償責任；另不法侵害他人致死者，被害人之父母、子女及配偶雖非財產上之
    損害，亦得請求賠償相當金額，民法第一百八十四條第一項前段、第一百九十二
    第一項、第二項、第一百九十三條第一項及第一百九十四條分明定有明文。查被
    告於前揭時、地駕車違規，過失致被害人林洪英死亡之事實，已如前述，原告各
    為被害人林洪英之父母，有戶籍謄本附卷足稽，被告自應就原告所受之損害負賠
    償責任，茲就原告得請求之賠償項目及金額審酌如次：
(一)殯葬費用支出部分：原告乙○○○因林洪英死亡，支出殯葬費用二十二萬三千四
    百元整，支出救護車費用一千五百元，合計二十二萬四千九百元，並據其提出統
    一發票、收據及免用統一發票收據等件為證，而被告就各該文書之形式上真正亦
    未爭執，本院斟酌被害人當地之習俗、身份、地位及生前經濟狀況，認原告乙○
    ○○所支出之各該費用，核與一般禮俗尚屬相當，亦為必要，則原告乙○○○此
    部分之請求應予准許。
(二)扶養費賠償部分：按直系血親相互間互負扶養義務，負扶養義務者有數人而其親
    等同一時，應各依其經濟能力分擔義務，受扶養權利者為直系血親尊親屬時，其
    扶養權利不以無謀生能力為必要，此分別為民法第一千一百十四條第一款、第一
    千一百十六條及第一千一百十七條所明定，惟仍受「不能維持生活」之限制（最
    高法院六十二年十月十六日六十二年第二次民庭庭推總會決議意旨參照）。經查
    ，原告甲○○係被害人林洪英之父，於十五年四月四日出生，原告乙○○○為被
    害人林洪英之母，於十九年二月十六日出生，除林洪英外，尚有子女三名均已成
    年且現仍生存，此有戶籍登記簿謄本附卷可稽，原告甲○○於本件車禍發生是時
    （即八十九年十二月二十六日）已七十四歲高齡；而原告乙○○○於本件車禍發
    生是時則為七十歲高齡，依其等所存體力確已難以維持生活，自得請求子女共同
    扶養，則林洪英應負擔之扶養義務為四分之一，又參照台灣地區八十五年簡易生
    命表中七十四歲之男性尚有八．八一年之餘命，七十歲之女性尚有十三．五二年
    之餘命，則原告甲○○減縮主張尚有八．三四年餘命；原告乙○○○主張尚有十
    二．八三年餘命，復為被告所不爭執，自堪信實在。本院斟酌原告甲○○及乙○
    ○○之身分、地位、一般國民生活水準及其居住區域之社會環境並經濟狀況等一
    切情狀，認其請求以八十九年度綜合所得稅扶養親屬寬減額即每年十一萬一千元
    計算扶養費尚無不當，再以林洪英對原告應負擔之扶養義務為四分之一，依霍夫
    曼式第一年不扣除中間利息現值表計算後，原告甲○○得一次請求被告賠償之扶
    養費應為十九萬零七百六十三元（即111000×6.0000000／4＝190763，元以下四
    捨五入），原告乙○○○得一次請求被告賠償之扶養費應為二十六萬六千一百二
    十六元（即111000×9.0000000／4＝266126，元以下四捨五入），至其等逾此部
    分之請求，即屬無據，無從准許。
(三)精神上損害賠償部分：查原告因被告之不慎駕車行為，致受有前開各該嚴重傷害
    ，又原告各為林洪之父母，其等老年喪子，遽聞林洪英因本件行車事故死亡，堪
    認渠等所受之精神上痛苦非淺。爰審酌原告甲○○已七十五歲高齡，初中畢業，
    現以耕種為業，一季收成約有四、五千元之收入，名下沒有不動產，又原告乙○
    ○○為七十一歲高齡，並未就學亦不識字，目前無業，名下亦無任何不動產，而
    被告學歷國中畢業，已婚，尚有各為二歲及四歲之二名幼子待其扶養，目前在銅
    鑼工業區內擔任泡棉工人，月薪約二萬一千餘元，名下並無財產，而兩造就上開
    各情均未爭執，並兩造之身分、地位、經濟能力及原告所受痛苦等一切情狀，認
    原告所請求之非財產上損害賠償各以七十萬元為適當，至其等逾此部分之請求，
    不應准許。
四、末按，保險人依本法規定給付之保險金，視為加害人或被保險人損害賠償金額之
    一部分，加害人或被保險人受賠償時，得扣除之，強制汽車責任保險法第三十條
    定有明文。查本件被告所有之系爭車輛有投保汽車強制責任險，事故發生後，原
    告業已領取保險人所理賠之保險金一百四十萬元，平均每人各領取七十萬元，此
    業據其等所自承，揆諸前開說明，原告已受領之保險金應視為加害人或被保險人
    損害賠償金額之一部分，自應予扣除。經查，原告甲○○總計得請求被告賠償之
    金額為八十九萬零七百六十三元，扣除七十萬元，尚得請求被告給付十九萬零七
    百六十三元，至原告乙○○○總計得請求被告賠償之金額為一百十九萬一千零二
    十六元，扣除七十萬元，尚得請求被告給付四十九萬一千零二十六元。
五、綜上所述，原告依據侵權行為之法律關係，請求被告應給付原告甲○○十九萬零
    七百六十三元；給付乙○○○四十九萬一千零二十六元，及均自起訴狀繕本（即
    九十年七月三十一日）起至清償日止，按週年利率百分之五計算之利息，於法尚
    無不合，所訴應予准許，至逾此部分之請求，為無理由，應予駁回。
六、本件事證已臻明確，兩造其餘主張、陳述及所提證據，經本院審酌，核與判決結
    果不生影響，爰不逐一論述，併予敘明。
據上論結，本件原告之訴為一部有理由，一部無理由，並依民事訴訟法第七十九條但
書、第三百九十條第二項，判決如主文。
中　　　華　　　民　　　國　　九十一　　年　　　五　　　月　 　十四　 　日
                                  臺灣苗栗地法院民事庭
~B法　　　官　高  敏  俐
右為正本，係照原本作成。
如對本判決上訴，須於判決送達後廿日內向本院提出上訴狀。
中　　　華　　　民　　　國　　九十一　　年　　　五　　　月　 　十四　 　日
~B法院書記官　蕭  雅  馨
